臺灣高等法院刑事判決               100年度上訴字第2672號
上  訴  人
即  被  告  高瑩智
選任辯護人  屠啟文律師
上列上訴人因違反毒品危害防制條例案件，不服臺灣板橋地方法
院99年度訴字第3536號，中華民國100年7月28日第一審判決（起
訴案號：臺灣板橋地方法院檢察署99年度少連偵字第152號），
提起上訴，本院判決如下：
    主  文
原判決撤銷。
高瑩智共同販賣第三級毒品，處有期徒刑肆年貳月。扣案之第三
級毒品愷他命柒拾包（含包裝袋柒拾個，毛重共肆拾貳點捌陸壹
公克，驗餘合計淨重貳拾陸點伍伍公克，包裝袋因與毒品愷他命
相結合無從析離而應視為毒品愷他命）及外包裝袋肆個，均沒收
。
    事  實
一、高瑩智與少年蘇○傑（另由臺灣板橋地方法院少年法庭判處
    有期徒刑3年，緩刑5年確定）均明知愷他命（Ketamine，又
    稱K他命）係毒品危害防制條例第2條第2項第3款所列管之第
    三級毒品，未經許可，不得販賣、持有，竟與少年蘇○傑共
    同基於販賣第三級毒品愷他命以營利之犯意聯絡，約定由高
    瑩智提供愷他命，少年蘇○傑負責出面與買家交易，待交易
    完成後，少年蘇○傑須交付高瑩智要求之金額，餘則由少年
    蘇○傑取得。2人議定後，高瑩智即於民國99年8月21日，在
    臺北市信義區「LAVA」夜店內，以不詳價格向真實姓名、年
    籍不詳，綽號「小陳」之成年男子（下稱「小陳」）販入愷
    他命約30公克，旋於同年8月22日，在臺北縣林口鄉（現已
    改制為新北市林口區，下稱新北市林口區）某麥當勞速食店
    將該販入之愷他命交予少年蘇○傑，以為販售之用，並要求
    少年蘇○傑於販賣後須交付新臺幣（下同）1萬2千元，而少
    年蘇○傑乃於翌日即同年8月23日，攜帶前開高瑩智所交付
    之愷他命，至高瑩智位於新北市○○區○○路42號3樓居處
    ，除取部分施用外，將其餘愷他命以塑膠包裝袋分裝成70包
    ，並攜離欲伺機對外販售。嗣於同年8月23日下午8時25分許
    ，經警在新北市○○區○○路69號查獲少年蘇○傑，並扣得
    分裝完成之第三級毒品愷他命70包（含包裝袋70個，毛重共
    42.861公克，合計淨重26.551公克，經取樣0.001公克，驗
    餘合計淨重26.550公克，包裝袋70個因與第三級毒品愷他命
    相結合無從析離，應視為第三級毒品）及高瑩智所有供少年
    蘇○傑便於攜帶及販賣愷他命所用之4個外包裝袋，並循線
    查悉上情。
二、案經臺北縣政府（現已改制為新北市政府）警察局中和第二
    分局移送臺灣板橋地方法院檢察署檢察官偵查起訴。
    理  由
壹、證據能力部分：
(一)按刑事訴訟法第158條之3規定：「證人、鑑定人依法應具結
    而未具結者，其證言或鑑定意見，不得作為證據」，所謂「
    依法應具結而未具結者」，係指檢察官或法官依刑事訴訟法
    第175條之規定，以證人身分傳喚被告以外之人（證人、告
    發人、告訴人、被害人、共犯或共同被告）到庭作證，或雖
    非以證人身分傳喚到庭，而於訊問調查過程中，轉換為證人
    身分為調查時，此時其等供述之身分為證人，則檢察官、法
    官自應依本法第186條有關具結之規定，命證人供前或供後
    具結，其陳述始符合第158條之3之規定，而有證據能力。若
    檢察官或法官非以證人身分傳喚而以告發人、告訴人、被害
    人或共犯、共同被告身分傳喚到庭為訊問時（例如刑事訴訟
    法第71條、第219條之6第2項、第236條之1第1項、第248條
    之1、第271條第2項、第271條之1第1項），其身分既非證人
    ，即與「依法應具結」之要件不合，縱未命其具結，純屬檢
    察官或法官調查證據職權之適法行使，當無違法可言。而前
    揭不論係本案或他案在檢察官面前作成未經具結之陳述筆錄
    ，係屬被告以外之人於偵查中向檢察官所為之陳述，本質上
    屬於傳聞證據，基於保障被告在憲法上之基本訴訟權，除該
    被告以外之人死亡、身心障礙致記憶喪失或無法陳述、滯留
    國外或所在不明而無法傳喚或傳喚不到、或到庭後拒絕陳述
    等情形外，如已經法院傳喚到庭具結而為陳述，並經被告之
    反對詰問，前揭非以證人身分而在檢察官面前未經具結之陳
    述筆錄，除顯有不可信之情況者外，得為證據，並應於判決
    內敘明其符合傳聞證據例外之理由；又前揭非以證人之身分
    在審判中之陳述筆錄，倘該被告以外之人已經法院以證人身
    分傳喚到庭並經具結作證，且由被告為反對詰問，或有前揭
    傳喚不能或詰問不能之情形外，該未經具結之陳述筆錄因屬
    審判上之陳述，自有證據能力；若係在另案法官面前作成之
    陳述筆錄，本質上亦屬傳聞證據，自得依本法第159條之1第
    1項之規定，認有證據能力。不能因陳述人未經具結，即一
    律適用本法第158條之3之規定，排除其證據能力（最高法院
    96年度台上字第3527號、98年度台上字第1710號、第7317號
    判決意旨參照）。本件證人少年蘇○傑於偵查中向檢察官所
    為之陳述，雖屬審判外之陳述，惟現階段刑事訴訟法規定檢
    察官代表國家偵查犯罪、實施公訴，依法其有訊問被告、證
    人及鑑定人之權，證人、鑑定人且須具結，而實務運作時，
    檢察官偵查中向被告以外之人所取得之陳述，原則上均能遵
    守法律規定，不致違法取供，其可信度極高，是以，刑事訴
    訟法於92年2月6日修正時，即為兼顧理論與實務，以該法第
    159條之1第2項規定，除顯有不可信之情況者外，得為證據
    。證人少年蘇０傑於偵查中依法具結後向檢察官所為之陳述
    ，並非檢察官非法取供而得，且並無證據證明前開證人於檢
    察官偵查中所為證述有何誤認之情形，並無顯不可信之情況
    ，自得作為證據。另證人少年蘇○傑於原審法院少年法庭審
    理中以被告身分所為陳述，雖未經具結，然少年蘇○傑嗣於
    原審審理中已到庭具結為證，經被告及其辯護人對之交互詰
    問，已保障被告對質、詰問權，是證人少年蘇○傑於原審法
    院少年法庭所為之陳述，縱未命其具結，乃純屬法官調查證
    據職權之適法行使，當無違法可言，依刑事訴訟法第159條
    之1第1項規定，應認為有證據能力。
(二)依刑事訴訟法第198條、第208條之規定，所謂鑑定乃指於刑
    事訴訟程序中為取得證據資料而由檢察官或法官指定具有特
    別知識經驗之鑑定人、學校、機關或團體，就特定之事物，
    以其專業知識加以分析、實驗而作判斷，以為偵查或審判之
    參考。故而，不論鑑定人或鑑定機關、學校、團體，均應由
    檢察官或法官視具體個案之需要而為選任，始符合刑事訴訟
    法第198條、第208條條之規範本旨，否則所為鑑定，仍屬於
    傳聞證據。但對於司法警察機關調查中之案件，或有量大或
    急迫之情形，為因應實務之現實需求，認為當然有鑑定之必
    要者，基於檢察一體之原則，自得由該管檢察長對於轄區內
    之案件，以事前概括選任鑑定人或囑託鑑定機關（團體）之
    方式，俾便轄區內之司法警察官、司法警察對於調查中之此
    類案件，得即時送請事前已選任之鑑定人或囑託之鑑定機關
    （團體）實施鑑定（參照法務部以92年9月1日法檢字第0920
    035083號函釋）。而行政院衛生署、法務部調查局，就「毒
    品種類成分之鑑定」為臺灣高等法院檢察署檢察長概括選任
    之鑑定機關，亦據臺灣高等法院檢察署以上開文號函示在案
    。是卷附毒品檢驗鑑定書，雖係由查獲之警察機關委請鑑定
    ，衡諸前揭說明，仍屬受檢察官囑託鑑定，則鑑定人或鑑定
    機關依刑事訴訟法第206條所出具之上揭鑑定書，乃屬上開
    刑事訴訟法第159條第1項規定中之「法律另有規定」，是依
    上開規定之反面解釋，屬傳聞證據之例外，自有證據能力（
    最高法院95年度台上字第6648號判決意旨參照)。查卷附交
    通部民用航空局毒品鑑定書，屬法院或檢察官囑託鑑定之書
    面報告，依刑事訴訟法第208條第1項規定無須準用鑑定人具
    結之規定，且屬同法第159條第1項之法律另有規定之傳聞例
    外，自得作為證據。
(三)再按被告以外之人於審判外之陳述雖不符刑事訴訟法第159
    條之1至之4等4條之規定，而經當事人於審判程序同意作為
    證據，法院審酌該言詞陳述或書面陳述作成時之情況，認為
    適當者，亦得為證據；當事人、代理人或辯護人於法院調查
    證據時，知有刑事訴訟法第159條第1項不得為證據之情形，
    而未於言詞辯論終結前聲明異議者，視為有前項之同意，同
    法第159條之5定有明文。立法意旨在於傳聞證據未經當事人
    之反對詰問予以核實，原則上先予排除。惟若當事人已放棄
    反對詰問權，於審判程序中表明同意該等傳聞證據可作為證
    據；或於言詞辯論終結前未聲明異議，基於尊重當事人對傳
    聞證據之處分權，及證據資料愈豐富，愈有助於真實發見之
    理念，且強化言詞辯論主義，使訴訟程序得以順暢進行，上
    開傳聞證據亦均具有證據能力。本案除上述外，本判決下列
    所引用之被告以外之人於審判外之陳述（包含書面陳述），
    性質上均屬傳聞證據，檢察官、上訴人即被告高瑩智（下稱
    被告）、辯護人於本院準備程序均表示同意有證據能力（見
    本院卷第30頁、第31頁），且迄本院言詞辯論終結前，均未
    主張有刑事訴訟法第159條第1項不得為證據之情形，本院審
    認上開證據作成時之情況，認應無違法或不當情事，與本案
    待證事實間復具有相當之關聯性，以之作為證據應屬適當，
    依刑事訴訟法第159條之5第2項之規定，認有證據能力。
(四)扣案之愷他命70包（含包裝袋70個）及外包裝4個與本案事
    實具有自然的關聯性，並無證據證明係公務員違背法定程序
    或經偽造、變造所取得，是認上開扣案物，均得作為證據。
貳、實體部分：
一、訊據被告固坦承於99年8月21日，在臺北市信義區「LAVA」
    夜店向「小陳」購入愷他命30公克，於同年8月22日將購得
    之愷他命交予少年蘇○傑，並要求少年蘇○傑應於販賣愷他
    命後交付伊1萬2千元，且知悉少年蘇○傑將伊所交付之愷他
    命帶至伊上揭居處分裝成70包後準備販售予他人之事實，惟
    矢口否認有何與少年蘇○傑共同販賣第三級毒品愷他命之犯
    行，辯稱：該於夜店購得之愷他命係幫少年蘇０傑向「小陳
    」以1萬2千元購得，伊只是向少年蘇○傑收成本價，並無營
    利，且僅幫少年蘇０傑購買愷他命，並未與之共同販賣愷他
    命，伊若成立犯罪應只是幫助販賣第三級毒品而已云云。經
    查：
(一)被告於檢察官偵查中供稱：「他是在8月22日跟我拿的，拿
    30公克的K他命，23日跑到這個套房（新北市○○區○○路
    42號3樓）來分裝。」、「這些K他命是他委託我向小陳拿的
    。」、「（問：是否是蘇○傑叫你幫他買？）是。」等語〔
    見99年度少連偵字第152號偵查卷（下稱偵查卷）第111 頁
    〕；又於原審準備程序中供稱：「我有於九十九年八月二十
    一日在臺北市信義區LAVA夜店內，跟綽號小陳的成年男子購
    買三十公克的K他命，蘇姓少年說他要買K他命，但是他沒有
    跟我說要買多少，是我跟小陳聯絡，小陳直接拿三十公克K
    他命給我，……我後來有將三十公克的K他命交給蘇姓少年
    ，我是他被查獲的前一天在林口的麥當勞給他K他命的，他
    說壹個星期內會給我一萬二。蘇姓少年被查獲的那天有去我
    林口中山路42號3樓套房的租屋處分裝K他命，我確定我是他
    被查獲的前一天就是二十二日給他K他命的。蘇姓少年被查
    獲的那些K他命，就是我交給他的K他命。我承認我有交K他
    命給蘇姓少年，但是我沒有賺取差價。……蘇姓少年是當面
    請我幫他買K他命，……我是直接去夜店找小陳購買K他命。
    」等語（見原審卷第19頁反面）。而證人少年蘇○傑於檢察
    官偵查中及原審審理時亦證稱：99年8月23日為警查獲其所
    持有之愷他命70包，係被告於同年月22日所交付，其於同年
    月23日攜帶該等愷他命至被告上揭居處分裝，為警查獲前，
    其有取部分施用等語明確（見偵查卷第77至79頁、原審卷第
    84至87頁）。足認被告供稱：99年8月23日證人少年蘇○傑
    為警查獲所持有之愷他命70包，係伊向「小陳」之男子購入
    後，於99年8月22日交付予證人少年蘇○傑，而證人少年蘇
    ○告復於翌日即同年8月23日將之攜至伊位於新北市○○區
    ○○路42號3樓居處分裝等情，應與事實相符，堪予採信。
(二)另被告與證人少年蘇○傑約定由被告提供愷他命予證人少年
    蘇○傑販賣，另由證人少年蘇○傑負責出面與買家交易，待
    交易完成後，證人少年蘇○傑事則須交付被告要求之金額，
    其餘販賣所得則由少年蘇○傑取得之情，已據證人少年蘇○
    傑於警詢、檢察官偵查及原審審理時證述明確，分述如下：
 1、證人少年蘇○傑於警詢時證稱：「警方查獲毒品K他命年70
    包，總淨重28.8公克。是朋友高瑩智拿給我的要我幫忙拿去
    販賣。分裝袋4個。」、「、（高瑩智拿多少K他命給你幫忙
    拿去販賣？總價多少金額？）總共拿30公克K他命給我拿去
    販賣。」、「（你與高瑩智如何拆帳？）我將30公克K他命
    賣完後只要將新台幣一萬二千元拿給高瑩智其餘所得歸我所
    有。」、「（警方所查獲你有K它命經確秤為28.8公克不足
    30 公克為何？）是在高瑩智家中分裝時請他朋友一同幫忙
    時用掉的。」等語〔見原審法院99年度少調字第1028號調查
    審理卷（下稱少調卷）第2頁〕；於偵查中具結證稱：「（
    問：99.8.23警方查獲你持有K他命，共70包(30克)，這些是
    哪來的?）是被告賣給我的，要我會去賣完之後再拿我給他
    。」、「（問：這30克你自己是否也有用掉一些?）是。」
    、「（問：這30克你要給被告多少?）1萬2，如果賣多的錢
    就算我的。」、「（問：在這不到一年的期間，你與他是如
    何就販毒一事牽扯上的?）是高瑩智有個朋友認識我，看我
    那陣子剛好沒工作就問我要不要賣，就介紹我去找高瑩智，
    高瑩智就會提供毒品給我。」、「（問：你跟高瑩智每次拿
    的數量都是誰決定的?）都是他決定的，我不知道每次會拿
    到多少。」、「（問：高瑩智給你時怎麼跟你說?）他說毒
    品共幾克、要給他多少。」、「（問：高瑩智有無跟你話說
    要你怎麼賣?）他會跟我說分裝後的一包要賣多少。」、「
    （問：你每次自己會得到多少錢?）每次賣完的錢不一定，
    但是我都會有獲利。」、「（問：來買的人都是你自己找的
    ?）都是高瑩智介紹的，還有一些是我自己在撞球場認識的
    。」、「（問：為何高瑩智願意自己先出錢?）我不清楚高
    瑩智毒品的來源，我問到時他都叫我不要問。」、「（問：
    你說高瑩智先幫你出錢，是他跟你說他先幫你出錢的嗎?）
    他只有叫我最後要把錢拿給他。」、「（問：你上次有說到
    你先跟他賒帳的意思，指的是你跟他買，他先幫你墊錢，你
    賣完再給他錢嗎?）我只知道我最後是要給他他跟我說的錢
    ，我上次說賒帳是我誤會了意思，都是他叫我會去賣掉，最
    後我再把錢拿去給他。」等語明確（見偵查卷第78頁、第10
    4頁至106頁）。
 2、另證人少年蘇○傑於原審少年法庭訊問時陳稱：「（問：查
    獲之K他命是要做何用?）販賣。」、「（問：K他命向何人
    購買?）朋友，向高瑩智買的。」、「（問：以多少錢購買?
    ）一萬二千元。」、「（問：每公克買多少元？）四百元。
    」、「（問：你準備每公克要販賣多少元?）分裝壹包賣三
    百元，壹包約0.6公克。」、「（問：你和高瑩智間，是你
    們共同販賣k他命由高瑩智提供K他命叫你跟買方交易，再由
    你拿錢回東給高瑩智，或高瑩智是你上源，你向高瑩智買k
    他命後轉賣給你的買方?）前者，我先跟買方交易後，再把
    錢拿給高瑩智。」、「（問：你跟高瑩智有無說好如何拆帳
    ?）把一定的錢拿給高瑩智。」、「（問：你的意思是高瑩
    智拿一定數量K他命給你後，叫你拿一定金額給高瑩智，你
    把這些K他命拿去賣時，要賣多少錢由你自己決定，多賺的
    是你的?）對。」、「（問：高瑩智在何情況下與你商量，
    由他提供K他命，由你交易?）之前打撞球認識時，高瑩智朋
    友就問我要不要賣毒品，我說好。」、「（問：你答應的是
    高瑩智朋友，為何是高瑩智拿k他命給你？）他們比較熟，
    他的朋友幫高瑩智問。」、「（問：買方如何找到?）高瑩
    智或高瑩智朋友介紹的。」、「（問：八月二十三日你為警
    查獲時，你所持有的七十包K他命有無已經把要交給高瑩智
    的一萬二交給他?）還沒。」、「（問：這七十包K他命是否
    你當天在高瑩智住處拿到的?）嗯。」、「（問：你到高瑩
    智家時，是你或高瑩智分裝?）高瑩智叫我分裝。」、「（
    問：當時高瑩智拿給你的三十公克k他命，本來是一大包或
    幾大包?）一大包。」、「（當時你分裝K他命所用分裝袋，
    是你帶過去或高瑩智提供？）高瑩智提供。」、「（你分裝
    完的k他命共七十包?）嗯。」、「（問：七十包K他命你分
    別用四個比較大的分裝袋包著?）對。」、「（問：當時高
    瑩智有無叫你拿多少錢給他?）一萬二。」、「（問：高瑩
    智有無把買主名單或電話告訴你?）如果有買主的話他會打
    電話給我。」等語明確（見少調卷第11、12、29至42頁）。
 3、證人少年蘇○傑於原審審理時具結證稱：「（問：二十三日
    警察查到K他命七十包，是被告高瑩智給你的嗎？）是的。
    」、「（問：他給你，有告訴你說要給你，還是要做何用？
    ）叫我拿去販賣後，所得再還給他。」、「（七十包是你分
    的還是他分的？）當時是（他）叫我分的。過一下，他又幫
    我分。在他的租屋處分的。」、「（問：七十包你可以賣給
    什麼人？）就可能是撞球場認識的朋友。」、「（問：你賣
    得價額是你怎麼決定的？）他會跟我講價格。」、「（問：
    你知道你賣壹包大約可以賺多少錢嗎？）沒有實際算過。」
    、「（問：你知道你壹包的成本多少錢嗎？）不知道。」、
    「（你怎麼知道你會賺錢？）他每次找我，最後都會跟我說
    要拿多少錢給他。」、「（問：你賣K他命的藥品來源有被
    告高瑩智以外的人嗎？）沒有。」、「（問：你是不是因缺
    錢，才要賣K他命？）當初是這樣，但是後來想不要做了，
    然後被告高瑩智就一直找理由要我幫他賣。」、「（問：照
    你所述，被告高瑩智要你幫他賣，他還介紹朋友跟你買，你
    又說你們只是一般的朋友，為何被告高瑩智不自己賣就好了
    ？）因為他有說他不想這樣一直跑要送貨。」、「（問：被
    告高瑩智在幫你跟藥頭拿貨的時候，他知道你是要拿來賣？
    ）是的。」、「（問：被告高瑩智給你K他命的時候，每次
    都是讓你先賣完他再跟你拿那次K他命的錢嗎？）是的。」
    、「（問：警察查獲那天的七十包，從被告高瑩智給你到警
    察出現這中間，有無賣出任何壹包或者是有什麼人已經談好
    要過來買？）沒有。」、「（問：這些K他命被告高瑩智是
    當天還是前一天交給你的？）前一天就交給我了，八月二十
    三日晚上就叫我拿過去，去他那邊分裝。」等語(見原審卷
    第84頁反面至87頁)。
 4、經核證人少年蘇○傑上揭先後於警詢、偵查及原審審理所述
    係經由友人介紹認識被告，所欲販賣之愷他命，係由被告提
    供，且由其負責與買方交易，99年8月23日為警查扣之愷他
    命係被告於99年8月22日所交付，且於同年8月23日將該等愷
    他命帶至被告上揭居處分裝為70包，被告稱該等愷他命30公
    克，於販售後應交付1萬2千元予被告，但未及販售愷他命即
    為警查獲等情節，均屬一致。再者，經警於99年8月23日下
    午8時25分許，在新北市○○區○○路69號查獲證人少年蘇
    ○傑時，所扣得之70包白色結晶顆粒經送鑑定結果：毛重共
    42.861公克，合計淨重26.551公克，經取樣共0.001公克，
    檢出Ketamine成分，驗餘合計淨重26.550公克等情，有交通
    部民用航空局99年9月17日航藥鑑字第0995866號毒品鑑定書
    （見偵查卷第98至99頁），足認證人少年蘇○傑上揭所述之
    情節應屬有據。另參以證人少年蘇○傑於原審法院少年法庭
    訊問時陳稱：「（問：你方才所做陳述是基於自由意識下陳
    述嗎?）對。」、「（有無因高瑩智在庭而讓你有壓力?）沒
    有。」等語（見少調卷第58頁），且被告於本院準備程序中
    亦供稱：與證人少年蘇○傑是朋友關係，彼此間並無怨隙等
    語(見本院卷第30頁)，則證人少年蘇○傑於偵、審中既均已
    坦承上揭犯行，且與被告並無怨隙，實無甘冒另受偽證罪之
    處罰，故意為虛偽之證述而設詞誣陷被告之必要，益證證人
    少年蘇○傑上揭所述，應屬可採。
(三)雖被告辯稱伊僅幫證人少年蘇○傑向「小陳」購買愷他命，
    不知證人少年蘇○傑係自行施用抑或販賣，亦無與證人少年
    蘇○傑共同販賣愷他命之犯意云云。然被告於原審審理時已
    供稱：伊幫少年蘇○傑向「小陳」購買30公克愷他命，該愷
    他命要價1萬2千元，伊先幫少年蘇○傑墊付一半價金6千元
    ，於99年8月22日交付該等愷他命交予少年蘇○傑時，少年
    蘇○傑並未交付1萬2千元予伊，僅稱將於1星期內交付該筆
    款項等語（見原審卷19頁反面）。則依被告及證人少年蘇○
    傑上揭於偵查及原審所述，被告交予證人少年蘇○傑之愷他
    命數量高達30公克，且要價1萬2千元，其價值非低，且愷他
    命為法定第三級毒品，禁止轉讓、買賣，苟非如證人少年蘇
    ○傑所述係由被告提供愷他命，由其出面與買家交易而有共
    同販賣之情，被告絕無可能甘冒罹於刑責之風險，大費周章
    為證人少年蘇○傑先行代向他人購買愷他命之理，況被告於
    本院準備程序中亦供稱：與證人少年蘇○傑僅是朋友關係，
    證人少年蘇○傑是朋友之朋友等語（見本院卷第30頁），足
    認被告與證人少年蘇○傑並非交往甚密之摯友，詎被告於交
    付所購得之愷他命予證人少年蘇○傑之時，非但未立即向證
    人少年蘇○傑收取價金，反自行先支付所稱一半價金6千元
    ，此舉已與常理相違，顯見被告辯稱伊僅單純為證人少年蘇
    ○傑代為購買愷他命云云，要無可採。另被告於99年8月22
    日交付所購得之愷他命予證人少年蘇○傑後，證人少年蘇○
    傑旋於翌（23）日攜帶該愷他命至被告上揭居處分裝之情，
    除據證人少年蘇○傑上揭於偵查、原審具結證述屬實外，復
    為被告於原審、本院審理時供承在卷，則若該被告交付予證
    人少年蘇○傑之愷他命係欲供證人少年蘇○傑施用，證人少
    年蘇○傑大可於每次施用前自行在家取用部分即可，實無於
    取得該愷他命後，又大費周章而特意於翌日再攜帶該愷他命
    至被告上揭居處分裝之必要，是被告若非另與證人少年蘇○
    傑間確有共同販賣愷他命之犯意聯絡，當無須先代證人少年
    蘇○傑向「小陳」購得愷他命後，復又提供自身居處供證人
    少年蘇○傑分裝愷他命之理。是由上揭被告未向證人少年蘇
    ○傑收取分文即已交付高達30公克之愷他命予證人少年蘇○
    傑，且證人少年蘇○傑於取得被告交付之愷他命後，復於翌
    日即至被告上揭居處分裝愷他命以供其販賣，並欲依約定交
    付被告所販售後之金錢1萬2千元等情觀之，堪認證人少年蘇
    ○傑上揭所述係由被告提供愷他命，並由其出面負責販售，
    再交付被告所指定之販售所得款項，其2人確有共同販賣愷
    他命乙節，應屬真實，是被告此部分所辯，應不足採。
(四)被告雖另辯稱伊係以1萬2千元之價格購入愷他命30公克，隨
    即交付證人少年蘇○傑該愷他命，僅要求證人少年蘇○傑給
    付1萬2千元，並無賺取差價云云。然被告於警詢、檢察官偵
    查中及原審審理時均已供稱：伊向「小陳」購買此次之愷他
    命時僅交付6千元云云（見偵查卷第7頁、第111頁、原審卷
    第19頁反面)，又被告於警詢時供稱：伊無「小陳」之聯絡
    方式，係直接至夜店找「小陳」，若未遇到「小陳」，則在
    夜店喝消費喝酒等語（見偵查卷第5頁），顯見被告並不知
    「小陳」之真實姓名、年籍及聯絡方式，足認被告與「小陳
    」僅為泛泛之交，則被告既與「小陳」並不熟識，衡以常情
    ，「小陳」當不可能同意被告賒欠購買之毒品款項，是被告
    所供稱交予證人少年蘇○傑之愷他命要價1萬2千元，係伊先
    行支付6千即取得云云是否可採，即有可疑。又買賣愷他命
    係我國所禁止之犯罪行為，此為國人所知悉，而按我國查緝
    販賣愷他命執法甚嚴，對於販賣愷他命者尤科以重度刑責，
    又販賣愷他命既係違法行為，當非可公然為之，亦無公定價
    格，且容易分裝並增減份量，而每次買賣之價量，可能隨時
    依雙方關係深淺、資力、需求量及對行情之認知、來源是否
    充裕、查緝是否嚴謹、購買者被查獲時供述購買對象之可能
    風險之評估等情形，而異其標準，非可一概而論，除被告坦
    承犯行或價量俱臻明確外，委難察得實情，然販賣之人從價
    差或量差中牟利之方式雖異，其意圖營利之販賣行為則同一
    。本件被告否認與證人少年蘇○傑有共同販賣毒品愷他命之
    犯行，難期如實供承購入本案愷他命之真實價格，且被告前
    開所稱向「小陳」購入愷他命之價格亦違情理，亦難據此查
    知被告販入本案愷他命之價格，致無從比較差價，而能確實
    計算出被告販賣之確實利潤為何，惟依上述推論，其有從中
    賺取買賣價差牟利之意圖，應屬合理認定，自難僅因無法確
    實查悉其販入價格，作為是否高價賣出之比較，而遽認被告
    無營利之意圖。是以，因第三級毒品愷他命均量微價高，販
    賣者率有暴利可圖，苟非意圖販賣營利，一般人焉有可能甘
    冒重度刑責而提供愷他命，益徵被告確有販賣愷他命以營利
    之意圖甚明。
(五)再按現行刑法關於正犯、從犯之區別，係以其主觀之犯意及
    客觀之犯罪行為標準，凡以自己犯罪之意思而參與犯罪，無
    論其所參與者是否係犯罪構成要件之行為，皆為正犯，其以
    幫助他人犯罪之意思而參與犯罪，其所參與者，苟係犯罪構
    成要件之行為，亦為正犯，必以幫助他人犯罪之意思而參與
    犯罪，其所參與者又為犯罪構成要件以外之行為，始為從犯
    。故共同實施犯罪行為之人，在合同意思範圍以內，各自分
    擔犯罪行為之一部，相互利用他人之行為，以達其犯罪之目
    的者，即應對於全部所發生之結果，共同負責（最高法院92
    年度台上字第5407號判決意旨參照）。證人少年蘇○傑已明
    確證述被告交付之愷他命係欲供其販賣乙節，既業如前述，
    復參諸被告亦自承伊購入愷他命時，證人少年蘇○傑並未支
    付分文等情，則被告苟非預定販售該等愷他命以牟利，實無
    不顧恐罹刑責之風險，甚且先行墊付購毒款項，而無端提供
    高達30公克愷他命予少證人少年蘇○傑施用之理。況被告復
    提供其上揭居處給證人少年蘇○傑分裝所交付之愷他命，而
    證人少年蘇○傑將前開愷他命分裝為70包，亦顯非一時半刻
    即可完成，被告自難諉為不知，又該愷他命既可分裝為70包
    ，足認數量非寡，如此分裝逸失部分之機率顯較集中盛放為
    高，此分裝之舉顯非僅係供證人少年蘇○傑施用之行為，足
    認被告確係為販售之用而購入愷他命殆無疑義，本件被告與
    證人少年蘇○傑雖未及賣出實際得利，但被告販入時應即有
    營利之意圖，亦足認定。本件被告雖未實際從事買賣毒品中
    之交付毒品、收取金錢等行為，然因證人少年蘇○傑所欲販
    售愷他命係由被告所提供，且證人少年蘇○傑在販售愷他命
    後亦須依其與被告之約定交付售得之部分款項予被告，顯見
    被告與證人少年蘇○傑就販賣愷他命之犯行間確有犯意聯絡
    及為販賣愷他命行為之分工，其二人應為販賣愷他命之共同
    正犯無疑。
(六)此外，復有扣案之愷他命70包（毛重共42.861公克，合計淨
    重26.551公克，經取樣0.001公克鑑驗，驗餘合計淨重26.55
    0公克，外包裝因與毒品愷他命相結合無從析離而應視為毒
    品愷他命）、搜索扣押筆錄、扣押物品目錄表、照片(見偵
    查卷第33至44頁、第51至71頁）在卷可考，且有扣案證人少
    年蘇○傑所有供其便於攜帶及販賣愷他命所用之4個外包裝
    袋足資佐證，綜上所述，被告上揭所辯，顯係事後卸責之詞
    ，均不足採。本件事證明確，被告之犯行足堪認定，應依法
    論科。
二、查愷他命係毒品危害防制條例第2條第2項第3款所列管之第
    三級毒品。再按販賣毒品罪，並不以販入之後復行賣出為構
    成要件，只須以營利為目的將毒品購入或將之賣出，有一於
    此，其犯罪即已完成；至意圖販賣而持有毒品罪，則係行為
    人原無販賣營利之意圖，於購入或因其他原因取得毒品後，
    始另行起意販賣營利者而言（最高法院95年台上字第3574號
    、95年台上字第5014號、96年台上字第1772號判決意旨可資
    參照）。查被告既係於基於轉售牟利之營利目的，而於上揭
    時、地購入第三級毒品愷他命，其於販入之初即有販賣營利
    之意圖至明。是核被告所為，係犯毒品危害防制條例第4條
    第3項之販賣第三級毒品罪。被告於販賣前持有純質淨重20
    公克以上之第三級毒品愷他命之低度行為，為販賣之高度行
    為所吸收，不另論罪(按毒品危害防制條例於98年5月20 日
    修正公布已於第11條第5項增列『持有第三級毒品純質淨重
    20公克以上者，處3年以下有期徒刑，得併科新臺幣30萬元
    以下罰金。』之規定，是現行法就持有第三級毒品超過淨重
    20公克以上者，已增列刑罰之規定，本件被告持有之第三級
    毒品愷他命之淨重既已超過20公克，故其持有第三級毒品即
    有上揭刑罰之適用）。被告與少年蘇○就前開犯行間，有犯
    意聯絡及行為分擔，為共同正犯。又兒童及少年福利法第70
    條第1項前段固規定：「成年人教唆、幫助或利用兒童及少
    年犯罪或與之共同實施犯罪或故意對其犯罪者，加重其刑至
    二分之一。」本件被告雖與證人少年蘇○傑共犯上揭販賣第
    三級毒品罪，然被告於行為時年齡僅18歲又3月餘，屬未滿
    20歲之人，即非屬成年人，自無從依兒童及少年福利法第70
    條第1項前段之規定，而予加重其刑之餘地，附此敘明。另
    被告就其所犯販賣第三級毒品罪之犯行，於偵查中及原審、
    本院審判中均已自白(詳後述)，應依毒品危害防制條例第17
    條第2項規定，減輕其刑。
三、原審以被告事證明確，而予論罪科刑，固非無見，惟：（一
    ）按毒品危害防制條例已於98年5月20日修正公布，其中第
    17條增列第2項規定：「犯第4條至第8條之罪於偵查及審判
    中均自白者，減輕其刑。」依該條項修正立法理由觀之，係
    為使刑事案件儘速確定，鼓勵被告認罪，並節省司法資源，
    苟行為人於偵查及審判中均對自己之犯罪事實全部或主要部
    分為肯定供述之意，即符自白減輕其刑要件。至於被告於偵
    查及審判中均自白後，嗣後又為否認犯罪之辯解，此仍屬被
    告在刑事訴訟上防禦權之合法行使，不能憑此否定其前此所
    為之自白，而排除上開條例第17條第2項規定之適用(最高法
    院99年台上字第2423號判決意旨參照)。另所謂於偵查中自
    白，係指被告對於自己所為已經構成犯罪要件之事實，在偵
    查中向有偵查犯罪職權之公務員坦白陳述而言；至於對阻卻
    責任或阻卻違法之事由，有所主張或辯解，乃辯護權之行使
    ，仍不失為自白（最高法院99年度台上字第1522號判決參照
    ）。查本件被告就其向「小陳」購得第三級毒品愷他命後，
    再交付證人少年蘇○傑及與證人少年蘇○傑約定須將販售愷
    他命部分所得交付等販賣第三級毒品之主要構成犯罪事實，
    已於警詢、偵查及原審、本院審理中均坦承不諱，是縱被告
    辯稱伊所為應僅構成幫助販賣第三級毒品或轉讓第三級毒品
    之罪，然此乃其辯護權之行使，仍應不失為自白，應認被告
    於偵查及審判中均已自白販賣第三級毒品之犯行，是原審未
    依此認定，認與上揭毒品危害防制條例第17條第2項之規定
    不合，而未予減輕其刑，於法尚有未合。（二）再按毒品危
    害防制條例第19條第1項規定，犯該條例第4條至第9條、第
    12條、第13條或第14條第1項、第2項之罪者，其供犯罪所用
    或因犯罪所得之財物，均沒收之，如全部或一部不能沒收時
    ，追徵其價額或以其財產抵償之。此係採義務沒收主義，祇
    要是犯上開之罪，供犯罪所用或因犯罪所得之財物，且屬犯
    人所有者，即應依該規定沒收，並不以專供犯罪之用為限，
    亦不以沒收物業經扣案或尚未滅失者為限（最高法院92年度
    台上字第2043號、93年度台上字第1360號、第1365號判決意
    旨參照）。本件上開愷他命之外包裝袋4個，既具有防止毒
    品裸露、逸出及潮濕之功用，並便於攜帶及販賣，應係供被
    告與證人少年蘇○傑犯販賣第三級毒品罪所用之物，至為顯
    然，且為被告所有之物，業據證人少年蘇○傑陳述在卷(見
    少調卷第42頁正面)，自應依毒品危害防制條例第19條第1項
    前段之規定宣告沒收，原審既認該外包裝袋4個係供被告及
    證人少年蘇○傑便於販賣第三級毒品所用，然卻認應依刑法
    第38條第1項第2款之規定宣告沒收，亦有未洽。被告以其係
    幫助販賣販賣而非共同販賣為由提起上訴，固無理由，惟原
    判決既有上開可議之處，自屬無可維持，應由本院將原判決
    撤銷改判。爰審酌被告前並無犯罪紀錄，有本院被告前案紀
    錄表附卷可憑，素行尚佳，其明知第三級毒品愷他命戕害身
    心，助長社會不良風氣，為圖一己私利，竟仍販入第三級毒
    品欲轉售予他人以牟利，視政府反毒政策及宣導如無物，所
    為亦影響國民身心健康及社會風氣，並足以敗壞社會治安，
    兼衡其販賣第三級毒品之數量非鉅，未及售出即為警查獲，
    尚未生嚴重實害，及被告行為時僅約18歲3月，智慮尚屬淺
    薄，犯罪後之態度尚可等一切情狀，量處如主文第2項所示
    之刑。
四、沒收部分：
(一)查扣案之愷他命屬第三級毒品，而考量施用或持有第三、四
    級毒品，因可罰性較低，已予除罪化(嗣毒品危害防制條例
    於98年5月20日修正後，亦僅針對持有第三級及第四級毒品
    純質淨重達20公克以上者，予以立法處罰)，惟鑑於第三、
    四級毒品均係管制藥品，乃於毒品危害防制條例第11條之1
    明定無正當理由不得擅自持有，復於同條例第18條第1項後
    段規定查獲之第三、四級毒品，無正當理由而擅自持有者，
    沒入銷燬之，從而，依同條例第18條第1項後段規定應沒入
    銷燬之毒品，乃專指查獲之施用、持有第三、四級毒品而言
    ，倘係查獲製造、運輸、販賣、意圖販賣而持有、以非法方
    法使人施用、引誘他人施用或轉讓之第三、四級毒品，既屬
    同條例明文規定處罰之犯罪行為，即非該條項應沒入銷燬之
    範圍，另同條例第19條第1項所定「供犯罪所用或因犯罪所
    得之物」，係指犯第4條至第9條、第12條、第13條或第14條
    第1項、第2項之罪所用或所得之物，不包括毒品本身在內，
    亦不得為第三、四級毒品之沒收依據，是上開條例對於第三
    、四級毒品之沒收，並無特別規定，如其行為已構成犯罪，
    則該等毒品即屬違禁物，自應回歸刑法之適用，逕依刑法第
    38條第1項第1款規定沒收之（最高法院96年度台上字第5165
    號判決要旨參照）。是本件扣案之愷他命70包（含包裝袋70
    個，毛重共42.861公克，合計淨重26.551公克，經取樣0.0
    01公克，驗餘合計淨重26.550公克），除因經鑑定用罄外，
    餘均應依刑法第38條第1項第1款之規定宣告沒收之(包裝袋7
    0個因與第三級毒品愷他命相結合無從析離，應視為第三級
    毒品，法務部調查局93年3月19日調科壹字第09300113060號
    函意旨參照）。
(二)又按毒品危害防制條例第19條第1項規定，犯該條例第4條至
    第9條、第12條、第13條或第14條第1項、第2項之罪者，其
    供犯罪所用或因犯罪所得之財物，均沒收之，如全部或一部
    不能沒收時，追徵其價額或以其財產抵償之。此係採義務沒
    收主義，祇要是犯上開之罪，供犯罪所用或因犯罪所得之財
    物，且屬犯人所有者，即應依該規定沒收，並不以專供犯罪
    之用為限，亦不以沒收物業經扣案或尚未滅失者為限（最高
    法院92年度台上字第2043號、93年度台上字第1360號、第13
    65號判決意旨參照）。本件上開愷他命之外包裝袋4個，既
    具有防止毒品裸露、逸出及潮濕之功用，並便於攜帶及販賣
    ，且係供被告與證人少年蘇○傑犯販賣第三級毒品罪所用之
    物，復為被告所有之物，已如上述，自應依毒品危害防制條
    例第19條第1項前段之規定宣告沒收。至扣案70包愷他命包
    裝袋上之標籤共70個，因非屬被告或證人少年蘇○傑所有之
    物，且與本案無關，亦非屬違禁物，爰不另宣告沒收，附此
    敘明。
據上論斷，應依刑事訴訟法第369條第1項前段、第364條、第299
條第1項前段，毒品危害防制條例第4條第3項、第17條第2項、第
19條第1項前段，刑法第11條前段、第28條、第38條第1項第1款
，判決如主文。
本案經檢察官莊俊仁到庭執行職務。   
中    華    民    國   100    年    11    月    8     日
                  刑事第二十庭審判長法  官  楊力進   
                                    法  官  詹駿鴻   
                                    法  官  王世華   
以上正本證明與原本無異。
如不服本判決，應於收受送達後10日內向本院提出上訴書狀，其
未敘述上訴之理由者並得於提起上訴後10日內向本院補提理由書
（均須按他造當事人之人數附繕本）「切勿逕送上級法院」。
                                    書記官  周恩寧 
中    華    民    國   100    年    11    月    8     日
附錄：本案論罪科刑法條全文
毒品危害防制條例第4條
製造、運輸、販賣第一級毒品者，處死刑或無期徒刑；處無期徒
刑者，得併科新臺幣 2 千萬元以下罰金。
製造、運輸、販賣第二級毒品者，處無期徒刑或 7 年以上有期
徒刑，得併科新臺幣 1 千萬元以下罰金。
製造、運輸、販賣第三級毒品者，處 5 年以上有期徒刑，得併
科新臺幣 7 百萬元以下罰金。
製造、運輸、販賣第四級毒品者，處 3 年以上 10 年以下有期
徒刑，得併科新臺幣 3 百萬元以下罰金。
製造、運輸、販賣專供製造或施用毒品之器具者，處 1 年以上
7 年以下有期徒刑，得併科新臺幣 1 百萬元以下罰金。
前五項之未遂犯罰之。